【裁判字號】    97,易,1240
【裁判日期】    971001
【裁判案由】    詐欺
【裁判全文】
臺灣彰化地方法院刑事判決              97年度易字第1240號
公  訴  人  臺灣彰化地方法院檢察署檢察官
被      告  甲○○
上列被告因詐欺案件，經檢察官提起公訴（97年度偵字第4914號
），及聲請併案審理（97年度偵字第5820號），本院判決如下：
    主    文
甲○○幫助意圖為自己不法之所有，以詐術使人將本人之物交付
，處有期徒刑月，如易科罰金，以新臺幣壹仟元折算壹日。
    犯  罪  事  實
一、甲○○可預見金融機構帳戶係個人理財之重要工具，且關係
    個人財產、信用之表徵，如提供予他人使用，有供作財產犯
    罪用途之可能，而他人取得非本人之存摺帳戶等資料之目的
    ，在於收取贓款及掩飾犯行不易遭人追查，對於提供帳戶雖
    無引發他人萌生犯意之確信，但仍基於若有人持以犯罪亦無
    違反其本意之幫助詐欺犯意，於民國97年1月18日至22日前
    之某日，在不詳處所，以不詳之代價，將其所有之彰化銀行
    溪湖分行帳號00000000000000號帳戶之存摺、提款卡及密碼
    等資料，交予姓名年籍不詳之成年人，而容任他人使用上開
    帳戶，以遂行財產犯罪。嗣該不詳之人將上開甲○○之存摺
    、提款卡及密碼等物交由不詳犯罪集團後，該犯罪集團之成
    員即基於詐欺之犯意，（一）於97年1月15日某時許，以電
    話向乙○○詐稱其投資獲利新臺幣（下同）4000餘萬元，僅
    需繳交483000元之稅金，即可領取投資獎金，致使乙○○陷
    於錯誤，分別於97年1月25日下午3時許，前往佳里鎮農會，
    將243000元匯至上揭甲○○所有彰化銀行帳戶內，再於97
    年1月28日下午3時許，再度前往佳里鎮農會，將240000元匯
    入上揭帳戶。嗣乙○○於匯款後發覺受騙，因而報警處理，
    始為警循線查知上情；及（二）於97年1月22日某時許，以
    電話向陳一鯤詐稱其中獎獲得100餘萬元，僅需繳交會計師
    費用及臨時會員費，即可領取獎金，致使陳一鯤陷於錯誤，
    於97年1月23日上午10時30分許，前往華南銀行五甲分行，
    將58000元匯至上揭甲○○所有彰化銀行帳戶內。嗣陳一鯤
    於匯款後發覺受騙，因而報警處理，始為警循線查知上情。
二、案經彰化縣警察局溪湖分局報請臺灣彰化地方法院檢察署檢
    察官偵查起訴及聲請併案審理。
    理    由
壹、證據能力部分：
    本案全部卷證所涵括之供述證據及非供述證據，經公訴人及
    被告甲○○均同意全部證據之證據能力，是後述所引用證據
    之證據能力均無疑義，合先敘明。
貳、本院論罪科刑部分：
一、訊據被告甲○○固坦承有開設前揭帳戶，且該帳戶之存摺及
    提款卡於97年1月22日之後確非在伊持有中，惟矢口否認有
    幫助詐欺取財之犯行，辯稱：該帳戶存摺、晶片卡、印章、
    密碼於97年1月18日之後，因放在機車座椅下遭竊而遺失云
    云。
二、經查：
（一）證人即被害人乙○○、陳一鯤有上述之受騙匯款入被告彰
      化銀行溪湖分行帳戶內，並隨即遭人提領一空之事實，業
      據證人乙○○、陳一鯤於警詢中證述遭詐騙之過程、金額
      等情綦詳，且有被告上開帳戶之客戶歷史交易明細表一紙
      、匯款執據影本在卷可稽，上開證人乙○○、陳一鯤受騙
      並匯款入被告前揭帳戶之事實，先堪認定。
（二）被告雖辯稱伊覺得將上揭帳戶存簿、晶片卡、印章、密碼
      等物放在家中不安全，所以放在機車內連同機車在駭客網
      咖前一同遭竊，後來機車有找回來，上揭帳戶存簿、晶片
      卡、印章、密碼等物則遺失，但覺得帳戶內的錢不多，所
      以沒有報警或報遺失云云。惟查，被告為有相當社會生活
      經驗之成年人，其對具有個人財產、信用之表徵性，及為
      個人理財重要工具之帳戶存簿及晶片卡，不加謹慎收置、
      保管，復連同提款密碼放在機車內，且失竊後竟迄今未報
      案，已與一般經驗常情不符，其辯詞已有可疑。又查，一
      般人如無特殊使用，通常僅會擇一攜帶提款卡或攜帶存摺
      及印章，何以被告平時需將提款卡及存摺一併隨身攜帶，
      亦與一般生活經驗不合。再者，因目前詐騙集團或行騙之
      人蒐購或利用人頭帳戶做為出入帳戶，並以金融卡提領詐
      騙所得，以逃避檢、警之追緝，乃眾所周知之事實。社會
      上一般人防詐之意識高漲，欲為詐騙之人必使出相當方法
      ，始能有所得，是以行騙之人絕不可能將其好不容易才詐
      得之金錢，存入自己無法確實掌控之帳戶內，否則將無法
      確保該帳戶名義人不會在受騙者匯入款項後，突然將該帳
      戶或提款卡掛失凍結或變更印鑑、密碼，致使行騙之人無
      法從該帳戶內領出詐騙金額，甚至由帳戶名義人將帳戶內
      之款項提領一空；是以詐欺集團或行騙之人欲以他人帳戶
      供作款項出入之帳戶，必會先徵得帳戶所有人之同意，並
      確知金融卡密碼後，才有使用之可能。是被告辯稱該帳戶
      存簿及提款卡均係遭竊云云，應與常情不符，尚難採信。
（三）按今日一般人至郵局或銀行開設帳戶並非難事，如非供犯
      罪之非法使用，衡情自無置自己名義帳戶不用，而取得他
      人帳戶使用之必要。且金融存款帳戶事關存戶個人財產權
      益之保障，其與存戶印鑑章結合，具高度專有性，除非本
      人或與本人親密關係者，難認有何理由可自由流通使用該
      存摺，一般人皆有妥為保管防阻他人任意使用之認識，縱
      因特殊情況偶有交付他人使用之需，亦必然深入瞭解用途
      後再行提供以使用，方符常情。而該等專有物品如落入不
      明人士手中，極易被利用為與財產有關之犯罪工具，此又
      係具備一般生活智識者皆能體察之常識；參以邇來詐欺人
      士使用他人存摺作為指示被害人匯款工具之犯罪類型層出
      不窮，並廣經媒體披載，凡對社會動態尚非全然不予關注
      者均能知曉。本案被告於提供上開帳戶予他人使用時，已
      係成年人，足認其心智成熟，亦具一般智識程度及社會經
      驗，對於上開各情，自有認識，竟仍將自己前開帳戶之存
      簿、提款卡（含密碼）提供予姓名年籍不詳之成年人，且
      該成年人果據以為犯詐欺取財罪之出入帳戶使用，足見被
      告主觀上顯具有縱使姓名年籍不詳之成年人於取得該帳戶
      之存摺、提款卡（含密碼）後，自行或提供詐騙人士持以
      作為詐欺取財之用，亦不違背其本意之不確定故意至明。
（四）綜上所述，被告前開所辯，顯係卸責之詞，不足採信。本
      案事證已臻明確，被告犯行應堪認定，應予依法論科。
三、按刑法上之幫助犯，係指以幫助之意思，對於正犯資以助力
    ，而未參與實施犯罪之行為者而言（最高法院49年臺上字第
    77號判例參照）。查被告將前揭所申請之帳戶存摺、提款卡
    ，交付予他人作為犯詐欺取財之用，而向其收取前揭帳戶存
    摺、提款卡之人，確由伊自行或提供予他人向被害人黃姿蓉
    詐欺取財，被害人因而將存款匯出，旋遭人提領等節，已如
    前述；是核被告所為，係犯刑法第三十條第一項前段、第三
    百三十九條第一項之幫助詐欺取財罪。檢察官聲請併案審理
    （97年度偵字第5820號）部分，該部分犯行與檢察官起訴經
    本院論罪之幫助詐欺之犯行部分，犯罪事實相同，為事實上
    一罪之關係，自為起訴效力所及，應由本院併予審理。又被
    告幫助他人犯詐欺取財罪，為從犯，應依刑法第三十條第二
    項規定按正犯之刑減輕之。爰審酌被告擅自提供帳戶供他人
    非法使用，使犯罪難以查緝，等同助長犯罪，行為殊屬不當
    ，且被告犯後至本院審理時仍飾詞卸責、未見悔意，並致被
    害人所受損害非輕，惟念及被告本身並未實際參與本件詐欺
    取財之犯行，對於破壞金融交易秩序及社會治安之責難性遠
    較實際實施詐取財物之人為輕等一切情狀，核情量處如主文
    所示之刑，並諭知易科罰金之折算標準。
據上論斷，應依刑事訴訟法第二百九十九條第一項前段，刑法第
三十條第一項前段、第二項、第三百三十九條第一項、第四十一
條第一項前段，刑法施行法第一條之一第一項、第二項前段，判
決如主文。
本案經檢察官蔡明達到庭執行職務
中    華    民    國    97    年    10    月     1     日
                  刑事第四庭    審判長法  官  姚銘鴻
                                      法  官  林秉暉
                                      法  官  吳俊螢
以上正本證明與原本無異。
如不服本判決，應於判決送達後10日內，向本院提出上訴書狀，
上訴書狀應「敘述具體上訴理由」，並按他造當事人之人數附繕
本。「切勿逕送上級法院」。
告訴人或被害人對於判決如有不服具備理由請求檢察官上訴者，
其上訴期間之計算係以檢察官收受判決正本之日期為準。
中    華    民    國    97    年    10    月     1     日
                                      書記官  林怡吟
附錄本案論罪科刑法條
中華民國刑法第三百三十九條
意圖為自己或第三人不法之所有，以詐術使人將本人或第三人之
物交付者，處五年以下有期徒刑、拘役或科或併科一千元以下罰
金。
以前項方法得財產上不法之利益或使第三人得之者，亦同。
前二項之未遂犯罰之。


司法院資訊處製作；財團法人民間司法改革基金會備份。
